臺灣臺南地方法院臺南簡易庭民事判決
111年度南小字第106號
原      告  富邦產物保險股份有限公司

法定代理人  羅建明
訴訟代理人  魏至平
被      告  田學良

上列當事人間請求侵權行為損害賠償事件，本院於民國111年8月
23日言詞辯論終結，判決如下：
    主  文
被告應給付原告新臺幣貳萬陸仟玖佰壹拾參元，及自民國一百一
十年十一月二十八日起至清償日止，按週年利率百分之五計算之
利息。
原告其餘之訴駁回。
訴訟費用新臺幣貳仟壹佰參拾肆元由被告負擔，新臺幣貳仟肆佰
零陸元由原告負擔。
本判決原告勝訴部分得假執行。
    事實及理由
一、本件原告主張：被告於民國109年1月27日上午10時許，駕駛
    車牌號碼000－0000號普通重型機車（下稱系爭機車），行經
    臺南市安南區慶和路與和鼎橋間之交岔路口時，因過失撞及
    由訴外人甲○○（下稱甲○○）所駕駛、甲○○向原告投保車體損
    失險之車牌號碼000－0000號自用小客車（下稱系爭自用小客
    車），致系爭自用小客車受損；嗣系爭自用小客車因修理而
    支出修理費用新臺幣（下同）57,588元；其中工資費用為23
    ,730元，零件費用為33,858元。茲因原告已依保險契約之約
    定，給付保險金57,588元予甲○○。為此，爰依保險法第53條
    規定，代位被保險人甲○○依民法第191條之2、第196條規定
    ，訴請被告賠償57,588元而提起本訴等語。並聲明求為判決
    ：被告應給付原告57,588元及自民事起訴狀繕本送達被告之
    翌日起至清償日止，按週年利率5%計算之利息。
二、被告抗辯：被告於前揭時地駕駛系爭機車超車，乃超越停止
    而不連貫且妨礙交通之兩車，符合道路交通安全規則第101
    條之規定；上開車禍事故乃因甲○○疏於注意而發生，甲○○應
    負全部責任。再系爭機車之外觀，並無明顯受損；系爭自用
    小客車所受損害，並非上開車禍事故所致。又甲○○應有違反
    道路安全規則第102條第5款、第7款及第106條第5款規定之
    情形等語。並聲明求為判決：原告之訴駁回。
三、得心證之理由：
　㈠本件原告主張被告於前揭時間，駕駛系爭機車，行經上開處
    所時，因過失撞及由甲○○駕駛之系爭自用小客車，致系爭自
    用小客車受損之事實，為被告所否認，抗辯：被告於前揭時
    地駕駛系爭機車超車，乃超越停止而不連貫且妨礙交通之兩
    車，符合道路交通安全規則第101條之規定；上開車禍事故
    乃因甲○○疏於注意而發生，甲○○應負全部責任等語。經查：
　　1.觀諸卷附自系爭自用小客車裝設之行車紀錄器翻拍之照片
      4幀〔參見本院111年度南小字第106號卷宗（下稱本院卷）
      第63頁至第69頁〕，可知被告於前揭時地，乃於前行車連
      貫二輛以上之情況下超車。又任何人如駕駛車輛，沿臺南
      市安南區慶和路，由東往西方向行駛，如欲駛上和鼎橋，
      本須於上開處所迴轉，此觀諸卷附道路交通事故現場圖影
      本1份及現場照片4幀自明〔參見本院110年度南司小調字第
      2061號卷宗（下稱調解卷）第93頁、第59頁、第61頁〕；
      而被告於前揭時地，乃駕駛系爭機車自左後方駛近甲○○所
      駕駛系爭自用小客車；如被告於前揭時地，駕駛系爭機車
      自左後方駛近甲○○所駕駛系爭自用小客車時，能夠確實注
      意車前狀況及兩車併行之間隔，並隨時採取必要之安全措
      施，應可即時發現甲○○駕駛系爭自用小客車擬減速迴轉，
      並即時採取減速或避讓之必要安全措施，避免前開車禍事
      故之發生。從而，足見被告亦有疏未注意車前狀況及兩車
      併行之間隔，並隨時採取必要之安全措施之情。
　　2.按道路交通安全規則所稱汽車，除前開規則同一條文或相
      關條文就機車另有規定外，指在道路上不依軌道或電力架
      線而以原動機行駛之車輛（包括機車）；前行車連貫二輛
      以上者，不得超車；汽車行駛時，駕駛人應注意車前狀況
      及兩車並行之間隔，並隨時採取必要之安全措施，此觀諸
      道路交通安全規則第2條第1款、第2條第2項、第101條第1
      項第2款、第94條第3項規定自明。查，本件被告考領有適
      當之駕駛執照，有道路交通事故調查報告表㈡影本1份附卷
      可稽（參見調解卷第97頁）；上開義務為被告所應注意並
      能注意之義務；又上開車禍事故發生當時天候晴，日間自
      然光線，道路為柏油路面，乾燥無缺陷，亦無任何障礙物
      ，視距良好，並有道路交通事故調查報告表㈠1份附卷足據
      （參見調解卷第95頁）；依被告之智識、能力等情，亦無
      不能注意之情事，然被告於前揭時日，駕駛系爭機車在前
      行車連貫二輛以上之情況下超車，且未注意車前狀況及兩
      車並行之間隔，並隨時採取必要之安全措施，致與甲○○駕
      駛之系爭自用小客車發生碰撞，致系爭自用小客車受損；
      被告對於系爭自用小客車受損，顯有過失；且其過失行為
      與甲○○所有系爭自用小客車受損之結果間具有相當因果關
      係甚明。而前開車禍事故，經本院囑託臺南市車輛行車事
      故鑑定委員會（下稱車鑑會）鑑定結果，車鑑會認為被告
      駕駛普通重型機車，前行車連貫兩輛以上，違規超車，同
      為肇事原因，有車鑑會鑑定意見書影本1份在卷可稽（參
      見本院卷第27頁至第28頁），亦認被告對於上開車禍事故
      之發生，應有過失。至上開鑑定意見疏未認定被告另有未
      注意車前狀況及兩車並行之間隔，並隨時採取必要之安全
      措施之過失，尚有未洽，該部分本院不予參酌。
　　3.從而，足見原告主張被告於前揭時間，駕駛系爭機車，行
      經上開處所時，因過失撞及由甲○○駕駛之系爭自用小客車
      ，致系爭自用小客車受損之事實，應堪信為實在。被告抗
      辯其於前揭時地駕駛系爭機車超車，乃超越停止而不連貫
      且妨礙交通之兩車，符合道路交通安全規則第101條之規
      定，上開車禍事故乃因甲○○疏未注意而發生，甲○○應負全
      部責任等語，則無足取。
　㈡按汽車、機車或其他非依軌道行駛之動力車輛，在使用中加
    損害於他人者，駕駛人應賠償因此所生之損害。但於防止損
    害之發生，已盡相當之注意者，不在此限，民法第191條之2
    定有明文。查，被告於前揭時間，駕駛系爭機車，行經上開
    處所時，因過失撞及甲○○所有之系爭自用小客車，致系爭自
    用小客車受損，乃被告駕駛系爭機車，在使用中加損害於甲
    ○○；而被告既有上開過失，於防止損害之發生，自未盡相當
    之注意，揆之前揭規定，甲○○自得依民法第191條之2本文規
    定，請求被告賠償因系爭自用小客車受損所生之損害。　
　㈢次按，不法毀損他人之物者，被害人得請求賠償其物因毀損
    所減少之價額，民法第196條定有明文。再按，被害人請求
    賠償物被毀損所減少之價額，得以修復費用為估定之標準，
    但以必要者為限，如修理材料係以新品換舊品，則應折舊計
    算（最高法院95年度台上字第2886號判決意旨參照）。查，
    證人甲○○於本院言詞辯論時證稱：車禍事故發生前，系爭自
    用小客車左後葉子板、輪框、車門均未凹陷；車禍事故發生
    後，系爭自用小客車左後葉子板、輪框、車門受損，系爭機
    車撞擊系爭自用小客車左後方時，伊有聽見「碰」一聲等語
    （參見本院卷第56頁）；參以證人甲○○於本院言詞辯論時所
    為之前開證言乃於執行審判職務之公署即本院審判時具結後
    所為之證言，若有虛偽陳述，依刑法第168條規定，應處7年
    以下有期徒刑，證人甲○○應無甘冒偽證刑責而為虛偽陳述之
    理，足見證人甲○○於本院言詞辯論時所為之上開證言，應堪
    採信。次查，原告主張甲○○所有之系爭自用小客車因前開車
    禍事故受損而支出修理費用57,588元，其中工資費用為23,7
    30元，零件費用為33,858元之事實，業據其提出與所述相符
    之估價單、電子發票證明聯等影本各1份為證〔參見本院110
    年度南司小調字第2061號卷宗（下稱調解卷）第19頁至第20
    頁〕；再觀諸原告所提出估價單上所載，確屬修繕左後葉子
    板、輪框、車門等處受損所需之修理費用，足見原告前揭部
    分之主張，應堪信為實在。至系爭機車之外觀，雖無明確受
    損。惟查，系爭機車與系爭自用小客車發生碰撞後，受損之
    情形，取決於系爭機車與系爭自用小客車碰撞之角度、二車
    之相對速度及系爭機車與系爭自用小客車發生碰撞部分之硬
    度，不可一概而論，被告徒以系爭機車之外觀，並無明確受
    損為由，抗辯系爭自用小客車所受損害，並非上開車禍事故
    所致等語，自無足取。何況，上開車禍事故發生之瞬間，乃
    系爭機車行經系爭自用小客車左側時，與系爭自用小客車發
    生碰撞，而非系爭機車之車頭直接撞擊系爭自用小客車之車
    身；且上開車禍事故發生後，被告並未因而滑倒，業據被告
    於本院言詞辯論時陳述在卷（參見本院卷第41頁），惟被告
    卻受有右側肩膀挫傷、右側膝部挫擦傷、左側腕部挫傷等傷
    害，有被告提出之奇美醫療財團法人奇美醫院診斷證明書影
    本1份在卷可稽（參見本院110年度南小補字第344號卷宗第2
    3頁），足見上開車禍事故發生當時，被告之左側肩膀、右
    側膝部，應有與系爭自用小客車發生碰撞；如上開車禍事故
    發生時，被告右側膝部突出於系爭機車車身以外，以致被告
    右側膝部先與系爭自用小客車發生碰撞，系爭機車之外觀即
    有未因上開車禍事故而明顯受損之可能，自不能僅憑系爭機
    車之外觀，並無明顯受損，遽認系爭自用小客車所受損害，
    並非上開車禍事故所致。是以，被告抗辯：系爭機車之外觀
    ，並無明顯受損；系爭自用小客車所受損害，並非上開車禍
    事故所致等語，自不足採。再查，系爭自用小客車乃於108
    年5月出廠，有行車執照影本1份附卷足據（參見調解卷第17
    頁）；而上開車禍事故於109年1月27日發生；零件費用部分
    於修理時，既以新品更換舊品，於以修復費用估定減少之價
    額時，即應折舊計算（工資部分，無折舊問題）。又依財政
    部106年2月3日臺財稅字第10604512060號令修正發布之「固
    定資產耐用年數表」所示，非運輸業用客車之耐用年限為5
    年，依平均法計提折舊者，每年折舊率為五分之一；再參酌
    營利事業所得稅查核準則第95條第6項規定：「固定資產提
    列折舊採用平均法、定率遞減法或年數合計法者，以1年為
    計算單位；其使用期間未滿1年者，按實際使用之月數相當
    於全年之比例計算之；不滿1月者，以月計」，就使用期間
    未滿1年者，按實際使用之月數相當於全年之比例計算結果
    ，甲○○所得請求被告賠償之零件費用，即修理所更換之零件
    折舊後之金額應為30,096元。
　　【計算式說明如下：
　 　 賠償額＝更換之零件折舊後之金額
   　   　　　＝更換之零件新品金額－折舊額
      折舊額＝（取得成本－殘值）×折舊率×年數
      取得成本，即更換之零件新品金額＝9,136元
      殘值＝取得成本／耐用年數＋1 
            ＝33,858/（5＋1）＝5,643元
　　　賠償額＝33,858－〔（33,858－5,643）×1/5 ×8/12〕 
　　　　　　　＝30,096】。
　　準此，如以必要之修復費用，估定系爭自用小客車減少之價
    額，甲○○所得請求被告賠償系爭自用小客車減少之價額，應
    為53,826元〔計算式：23,730（修理工資）＋30,096（零件折
    舊後之金額）＝53,826元〕。
　㈣再按，損害之發生或擴大，被害人與有過失者，法院得減輕
    賠償金額或免除之，為民法第217條第1項所明定。旨在謀求
    加害人與被害人間之公平，倘被害人於事故之發生或損害之
    擴大亦有過失時，由加害人負全部賠償責任，未免失諸過苛
    ，因而賦與法院得減輕其賠償金額或免除之職權（最高法院
    110年度台上字第2394號判決參照）。查：　　
　  1.甲○○於前揭時、地，乃於駕駛系爭自用小客車，擬迴轉駛
      上和鼎橋時，與被告駕駛之系爭機車發生碰撞，業據甲○○
      於上開車禍事故發生後，為警詢問時陳述在卷，有臺南市
      政府警察局第三分局調查筆錄影本1份在卷可按（參見調
      解卷第55頁）；且觀諸上開車禍發生後，系爭自用小客車
      停止於慶和路上，車頭朝向西南方，車尾朝向東北方，右
      側車身與慶和路上劃設之行車分向線約呈45度角，可知甲
      ○○於上開車禍事故發生之瞬間，正在迴車。再觀諸卷附自
      系爭自用小客車裝設之行車紀錄器翻拍之照片8幀（參見
      本院卷第63頁至第69頁、調解卷第79頁至第83頁所附編號
      22至編號25之照片），可知被告駕駛之系爭機車於上開車
      禍事故發生以前，乃自系爭自用小客車左後方駛近系爭自
      用小客車；如甲○○於前揭時地迴車時，能夠確實看清無來
      往車輛，再行迴轉，應可發現被告駕駛系爭機車自左後方
      駛近，避免前開車禍事故之發生。足見甲○○於前揭時日，
      駕駛系爭自用小客車，在上開交岔路口迴車時，應有未看
      清無來往車輛，即行迴轉等情。
　　2.按汽車迴車前，應看清無來往車輛，始得迴轉，此觀諸道
      路交通安全規則第106條第5款之規定自明。查，甲○○既考
      領有適當之駕駛執照，此有道路交通事故調查報告表㈡影
      本1份卷可稽（參見調解卷第97頁）；上開義務為甲○○所
      應注意並能注意之義務；而依甲○○之智識、能力等情，亦
      無不能注意之情事，然甲○○於前揭時地駕駛系爭自用小客
      車行經上開處所時，竟疏於注意上情，未看清無來往車輛
      ，即行迴車，致與被告駕駛之系爭機車發生碰撞，甲○○對
      於前開車禍事故之發生，與有過失，且其過失行為與系爭
      自用小客車受損之結果間，具有相當因果關係甚明。而上
      開車禍事故經本院囑託車鑑會鑑定結果，車鑑會亦認甲○○
      駕駛系爭自用小客車，迴轉未看清來往車輛，為肇事原因
      ，有鑑定意見書影本1份附卷可稽（參見本院卷第27頁至
      第28頁）。
　　3.至被告另雖抗辯：甲○○應有違反道路安全規則第102條第5
      款、第7款規定之情形等語。惟按，汽車行駛至交岔路口
      ，左轉彎時，應距交岔路口30公尺前顯示方向燈或手勢，
      換入內側車道或左轉車道，行至交岔路口中心處左轉，並
      不得占用來車道搶先左轉；轉彎車應讓直行車先行，道路
      交通安全規則第102條第5款、第7款雖分別定有明文，惟
      上開規定，分別乃針對左轉彎、轉彎車所為之規範。然查
      ，甲○○於前揭時地，駕駛系爭自用小客車行經上開交岔路
      時，乃欲迴車而非左轉彎；系爭自用小客車亦非轉彎車，
      應無上開規定之適用。是被告上開部分之抗辯，應無足取
      。　
　  4.本院斟酌甲○○與被告對於上開車禍事故之過失情節與程度
      ，認被告對於上開車禍事故，應負50%之過失責任，甲○○
      應負50%之過失比例；經依上開過失比例計算結果，甲○○
      因前開車禍事故，依民法第191條之2規定，所得請求被告
      賠償之金額，應為26,913元（計算式：53,826×50%＝26,91
      3，小數點以下四捨五入）。
　㈤又按，被保險人因保險人應負保險責任之損失發生，而對於
    第三人有損失賠償請求權者，保險人得於給付賠償金額後，
    代位行使被保險人對於第三人之請求權；但其所請求之數額
    ，以不逾賠償金額為限，保險法第53條定有明文。經查，原
    告業因被保險人甲○○投保之系爭自用小客車發生保險事故而
    給付保險金57,588元予甲○○，為兩造所不爭執，揆諸前揭規
    定，自得本於保險法第53條規定，代位甲○○依民法第191條
    之2規定，請求被告賠償。從而，原告本於保險法第53條規
    定，代位甲○○依民法第191條之2規定，請求被告給付26,913
    元，應屬正當；逾前揭部分之金額，則非正當。
　㈥末按，給付無確定期限者，債務人於債權人得請求給付時，
    經其催告而未為給付，自受催告時起，負遲延責任。其經債
    權人起訴而送達訴狀，或依督促程序送達支付命令，或為其
    他相類之行為者，與催告有同一之效力；遲延之債務，以支
    付金錢為標的者，債權人得請求依法定利率計算之遲延利息
    ；應付利息之債務，其利率未經約定，亦無法律可據者，週
    年利率為5%，民法第229條第2項、第233條第1項前段及第20
    3條分別定有明文。查，本件被告應為之前揭給付，並無確
    定期限，且原告復未舉證證明於起訴前曾向被告請求，惟被
    告既經原告提起民事訴訟而受民事訴訟起訴狀繕本之送達，
    依民法第229條第2項之規定，自應自民事起訴狀繕本送達之
    翌日，即110年11月28日起，此有本院臺南簡易庭送達證書1
    份在卷可按（參見調解卷第41頁），負遲延責任。從而，原
    告請求被告給付自110年11月28日起至清償日止，按週年利
    率5%計算之利息，亦屬正當。
四、綜上所陳，原告主張依保險法第53條規定，代位被保險人甲
    ○○依民法第191條之2規定，請求被告給付26,913元及自110
    年11月28日起至清償日止，按週年利率5%計算之利息，為有
    理由，應予准許。逾此部分之請求，為無理由，應予駁回。
五、末按，各當事人一部勝訴、一部敗訴者，其訴訟費用，由法
    院酌量情形，命兩造以比例分擔或命一造負擔，或命兩造各
    自負擔其支出之訴訟費用；小額訴訟程序，法院為訴訟費用
    之裁判時，應確定其費用額，此參諸民事訴訟法第79條、第
    436條之19第1項規定自明。查，本件原告一部勝訴，一部敗
    訴，本院斟酌兩造勝敗之情形，認為本件訴訟之訴訟費用，
    應由兩造依勝敗比例負擔，即由被告負擔47%，餘由原告負
    擔，較為允洽；又本件乃適用小額訴訟程序之事件，訴訟標
    的之金額為57,588元，應徵第一審裁判費1,000元；此外，
    並有鑑定費用3,000元、證人旅費540元之支出，故本件訴訟
    費用共計4,540元，應由被告負擔2,134元（計算式：4,540×
    47%≒2,134，小數點以下四捨五入），原告負擔2,406元（計
    算式：4,540×53%≒2,406，小數點以下四捨五入）。
六、本判決原告勝訴部分，乃法院依小額訴訟程序所為被告敗訴
    之判決，依民事訴訟法第436條之20之規定，應依職權宣告
    假執行。
七、本件事證已臻明確，兩造其餘攻擊防禦方法，經審酌與本院
    前揭判斷不生影響，均毋庸再予審酌，附此敘明。
八、據上論結，本件原告之訴一部為有理由，一部為無理由，依
    民事訴訟法第436條之23、第436條第2項、第79條、第436條
    之19、第436條之20，判決如主文。　　
中　　華　　民　　國　　111 　年　　9 　　月　　12　　日
                  臺灣臺南地方法院臺南簡易庭
                        法  官  伍逸康
以上正本係照原本作成。　　　　　　　　　　　　
民事訴訟法第436條之24第2項：對於本判決之上訴，非以違背法
令為理由，不得為之。
如對本判決上訴，須於判決送達後20日內向本院提出上訴狀，並
須表明原判決所違背之法令及其具體內容與依訴訟資料可認為原
判決有違背法令之具體事實之上訴理由。（均須按他造當事人之
人數附繕本）。
中　　華　　民　　國　　111 　年　　9 　　月　　12　　日
　　　　　　　　　　　　書記官  康紀媛